臺灣臺北地方法院刑事判決　　　　　　　　　　　　八十九年度交易字第二六○號
　　公　訴　人　臺灣臺北地方法院檢察署檢察官
　　被　　　告　乙○○
　　選任辯護人　詹啟章
右列被告因過失傷害案件，經檢察官提起公訴（八十九年度偵字第八五八○號），本
院判決如左：
    主  文
乙○○因過失傷害人，處拘役貳拾伍日，如易科罰金，以參佰元折算壹日。
    事  實
一、乙○○於民國八十九年四月一日上午七時許，駕駛車號Ｔ六－五五一五號自用小
    客車，沿台北市○○路○段二六五巷東往西方向行駛，行經二六五巷、二十一弄
    交岔路口時，本應注意汽車行駛至無號誌交岔路口，支線道車應暫停讓幹道車先
    行；未劃分幹、支線或同為幹線道或支線道者，轉彎車應暫停讓直行車先行，且
    依當時天雨、路面無障礙物、視距良好等情，又無不能注意情事，詎其疏未注意
    對向適有丙○○騎乘車號ＦＬＵ－六一九號機車行近前開交岔路口，未禮讓前開
    直行機車先行即貿然起步左轉，乙○○所駕駛之汽車右前車頭因而與丙○○騎乘
    之機車左前車身發生碰撞，丙○○因此受有右肩胛骨折、薦椎骨折、左下肢挫傷
    等傷害。乙○○旋報警處理，並即向到場員警坦承肇事接受裁判。
二、案經丙○○訴請台灣台北地方法院檢察署檢察官偵查起訴。
    理  由
一、訊據被告乙○○坦承確有於上揭時、地駕車發生車禍，致告訴人丙○○受傷之事
    實，惟否認伊有過失，辯稱：伊左轉彎前有停車確認對向沒有來車方起步左轉，
    係告訴人騎乘機車急馳而至，於肇事路口未減速慢行方才肇事；告訴人於事發後
    提出多家醫療院所出具之診斷證明書，所載傷勢不一，與本件事故有無因果關係
    殊有疑問，應以事發當日之就診記錄為憑云云。惟查：
    (一)本件事故發生後，兩車停放位置已遭移動，交通警員到警處理時僅憑雙方陳述
      製作輕微交通事故自行息事記錄表，而未測繪正式之現場圖；事發時兩車之撞
      擊部位分別為被告之汽車右前方、告訴人之機車左前側即把手、油箱處等情，
      業據被告坦認無訛，並經到場處理事故之警員邢志正於本院調查時到庭結證明
      確在卷。以兩車撞擊之部位觀察，再參以被告亦表明事發時伊所駕駛汽車尚未
      轉進二十一弄內，而係橫在對向車道上等語（本院八十九年十一月二十三日訊
      問筆錄參照），可知本件事故係於被告尚未完成左轉動作時發生。
    (二)按汽車行駛至無號誌交岔路口，支線道車應暫停讓幹道車先行；未劃分幹、支
      線或同為幹線道或支線道者，轉彎車應暫停讓直行車先行，道路交通安全規則
      第一百零二條第一項第二款定有明文，被告為已考領駕照之駕駛人，對此誠難
      諉稱不知，而被告已自承事發當日雖天雨，但路面無障礙物、自伊行車方向可
      以清楚看見對向來車動態等語（本院九十一年十一月十九日審判筆錄參照），
      核與被告提出之現場照片所示肇事路口情狀相符（偵卷第二十二頁參照），是
      以並無不能注意前開交通安全法規之情事。查肇事交岔路口未劃分支、幹線，
      業據證人邢志正證述明確（本院九十年四月二十四日訊問筆錄參照），被告駕
      車至該路口欲行左轉，本可注意對向由告訴人所騎乘之機車動態，並禮讓該直
      行機車優先通行，伊卻於路口逕予起步左轉終至肇事，伊對本件事故之發生為
      有過失，至屬明確，台北市車輛行車事故鑑定委員會、台北市政府交通局亦同
      認被告對本件事故有轉彎車未讓直行車先行之過失，有九十一年六月二十日北
      鑑審字第九一三○一四七五○○號鑑定意見書、九十一年九月二十三日北市交
      鑑意字第五九二一號台北市車輛行車事故鑑定案件覆議意見書附卷足憑。被告
      雖指稱告訴人高速行車，對本件事故之肇因與有過失云云，惟告訴人表明事發
      時其車速僅約時速三十公里，並未超逾事發時道路交通安全規則第九十三條第
      一項第一款「在市區道路行車速度不得超過四十公里」之規定，此外，卷內復
      無其他事證足以判斷、確認告訴人於肇事之際之行車速度，被告辯稱告訴人超
      速行駛云云，尚難遽採。至告訴人多次具狀表示被告與他人勾結，故意製造本
      件車禍，居心叵測；被告於肇事後電告不法集團、故意破壞現場、肇事逃逸各
      云云，要屬推測、臆斷之詞，並無相關事證可資佐證其所言為真，亦不足採，
      併予敘明。
    (三)又告訴人因此事故受傷，於事發當日分別至財團法人國泰綜合醫院（下稱國泰
      醫院）、台北市立仁愛醫院（下稱仁愛醫院）就診，經診斷所受傷勢為「右肩
      胛骨折、薦椎骨折、左下肢挫傷」及「右側肱骨頸骨折、右側肩峰鎖骨關節脫
      位、薦椎骨骨折」，有診斷證明書二份在卷可按（偵卷第十八頁、第五十六頁
      參照）。另告訴人於本院審理中，先後提出多份仁愛醫院、建成中醫醫院出具
      之診斷證明書，所載傷勢與前述有異，被告因而質疑事發後就診之診斷證明書
      所載傷勢與本件事故有無因果關係，經本院檢送告訴人於國泰醫院、仁愛醫院
      就診之病歷資料請法務部法醫研究所鑑定，該所以九十年十一月廿六日法醫所
      九○理字第二二三一號函覆：被告於九十年五月十一日答辯狀中所稱「新傷」
      ，其部位完全與八十九年四月一日車禍時所稱「骨折」部位一致，認為「非新
      傷」，而是醫師最初診斷的排除或斟酌疾病診斷時之用語所致，有該覆函在卷
      可考。故而，告訴人歷次所提出之診斷證明書所載傷勢，與本件事故實具相當
      因果。綜上，本案事證明確，被告過失犯行洵堪認定，應依法論科。
二、核被告乙○○所為，係犯刑法第二百八十四條第一項前段之過失傷害罪。被告於
    肇事後即向到場處理事故員警坦承肇事，業經證人邢志正證述明確，並有警製之
    自首調查表一紙在卷足憑，為對於未發覺之罪自首而接受裁判，應依刑法第六十
    二條前段規定減輕其刑。爰審酌被告之智識程度、過失情節、所生之危害、因告
    訴人要求之賠償金額過高而無法達成和解，非無意賠償告訴人所受損害等一切情
    狀，量處如主文所示之刑。被告行為後，刑法第四十一條已於九十年一月四日修
    正，嗣經總統於九十年一月十日公布，並自同年一月十二日起生效，依現行刑法
    第四十一條第一項前段：「犯最重本刑為五年以下有期徒刑以下之罪，而受六個
    月以下有期徒刑或拘役之宣告，因身體、教育、職業、家庭之關係或其他正當事
    由，執行顯有困難者，得以一元以上三元以下折算一日，易科罰金」之規定，較
    諸修正前之刑法第四十一條以「犯最重本刑為三年以下有期徒刑以下之刑之罪，
    而受六月以下有期徒刑或拘役之宣告」，始得易科罰金之規定，以修正後現行刑
    法第四十一條第一項前段之規定有利於被告，被告行為時雖在刑法第四十一條修
    正生效前，惟依刑法第二條第一項前段規定，仍應適用裁判時即修正後之刑法第
    四十一條第一項前段規定，諭知易科罰金之折算標準。
據上論斷，依刑事訴訟法第二百九十九條第一項前段，刑法第二條第一項前段、第二
百八十四條第一項前段、第六十二條前段、第四十一條第一項前段，罰金罰鍰提高標
準條例第一條前段、第二條，判決如主文。
本案經檢察官甲○○到庭執行職務
中      華      民      國      九十一      年      十二    月    三    日
                                      臺灣臺北地方法院交通法庭
                                          法  官  陳婷玉
右正本證明與原本無異。
如不服本判決，應於判決送達後十日內，向本院提出上訴狀。
                                          書記官  陳弘文
中      華      民國      九十一      年      十二    月    五    日
附錄本案所犯法條全文
刑法第二百八十四條第一項
因過失傷害人者，處六月以下有期徒刑，拘役或五百元以下罰金。致重傷者，處一
年以下有期徒刑，拘役或五百元以下罰金。
